---
title: "Examen 1: componentes principales"
output: html_document
date: "`r Sys.Date()`"
---

Consideramos  datos nutricionales de cereales. Nuestro objetivo es reducir dimensionalidad
de estos datos para visualizar los distintos tipos de cereal que existen.

```{r setup, include=FALSE}
knitr::opts_chunk$set(echo = TRUE)
```

```{r}
library(tidyverse)
cereales_tbl <- read_csv("datos/cereales.csv")
nuevos_cereales_tbl <- read_csv("datos/cereales_nuevos.csv")

```

```{r}
names(cereales_tbl)
```
cereal name [name]
manufacturer (e.g., Kellogg's) [mfr]
type (cold/hot) [type] 
calories (number) [calories]
protein(g) [protein]
fat(g) [fat]
sodium(mg) [sodium]
dietary fiber(g) [fiber]
complex carbohydrates(g) [carbo]
sugars(g) [sugars]
display shelf (1, 2, or 3, counting from the floor) [shelf]
potassium(mg) [potass] 
vitamins & minerals (0, 25, or 100, respectively indicating 'none added'; 'enriched, often to 25% FDA recommended'; '100% of  FDA recommended') [vitamins]
weight (in ounces) of one serving (serving size) [weight]
cups per serving [cups]


```{r}
library(skimr)
skimr::skim(cereales_tbl)
```


**Pregunta 1**: Explica por qué conviene escalar estos datos antes de intentar hacer
reducción de dimensionalidad. ¿Qué pasa si intentas correr componentes principales
con los datos no estandarizados?

**Es para extraer las componentes de forma que la escala de las variables no determine la direccion de las componentes, si no se estandarizan la varianza de los datos va a ser explicada en función de las variables con escala mas grande y no propiamente por la estructura de los datos, por lo que puede ser que una variable sea coolineal muy correlacionada a una componente**

**Pregunta 2**: Corre componentes principales con los datos estandarizados (en R usa prcomp,
en python sklearn.decomposition.PCA). Como nos interesan más los datos nutricionales,
puedes quitar las variables weight, cups y shelf.

```{r}
comp <- princomp(cereales_tbl |> select(calories:vitamins))
comp$loadings[,1]
```


**Pregunta 3** De la varianza total de la matriz escalada, 
¿cuánto explican las primeras tres componentes? Muestra cómo se calcula este número usando
los valores singulares de la descomposición en valores singulares de los datos escalados.

**La varinza explicad de los componentes esta en funcion de los valores singulares, ordenados de mayor a menor el primer valor singular corresponde a la primera componente y asi sucesivamente, esto se debe a lo siguiente:** (Dado que la proyeccion de los datos sobre los componentes es: $$Xv_{j}=\sigma_{j}u_{j}$$) 

$$Var(\sigma_{j}u_{j}) =\frac{\sigma_{j}}{n}\sum_k (u_{jk}-0)^2=\frac{\sigma_{j}}{n}$$  
**La cual representa la varianza de la j-esima componente**

```{r}
varianza_explicada<-comp$sdev/sum(comp$sdev)
varianza_explicada[1:3]
sum(varianza_explicada[1:3])

```


**Pregunta 4**: Haz una gráfica de todos los cereales
en sus primeras dos componentes principales. ¿Qué tipo de cereales están en cada parte de la gráfica?

```{r}
library(ggrepel)
scores_w <- comp$scores|> as_tibble()
scores_w$Cereales<- cereales_tbl$name
ggplot(scores_w, aes(x=Comp.1, y= -Comp.2, label=Cereales )) + 
  geom_vline(xintercept=0, colour = 'red') +
  geom_hline(yintercept=0, colour = 'red') +
  geom_point()+
  geom_text_repel(size=2.5, segment.alpha = 0.3, force = 0.1, seed=202) +
  xlab('Arroz/Maiz y Frutos Secos/Nueces') +
  ylab('Fibra y azucarados')

```


**Pregunta 5**. Complementa tu explicación de la pregunta anterior viendo los pesos de las
variables originales para las primeras dos componentes principales. Según estos pesos,
¿cómo interpretas cada una de estas dos dimensiones? Para un cereal dado, muestra cómo
se calculan sus dos componentes principales utilizando la matriz de pesos y los datos
originales estandarizados.

```{r}
comp1<-comp$loadings[,1]
comp2<-comp$loadings[,2]
arrange(as.data.frame(comp1),desc(comp1))
arrange(as.data.frame(comp2),desc(comp2))


```
**Viendo los pesos para las primeras 2 componentes en la primera podemos ver que la ponderacion es positiva para sodio, vitaminas, carbos y calorias con una diferencia considerable de sodio sobre las demás, con ponderación negativa proteina, grasa, fibre azucares y potacio, con potacio teniendo un peso bastante mayor en valor absoluto comparado con las demás. Para la segunda componente solo carbos tienen un peso negativo y relativamente pequeño en valor absoluto comparado con las demás variables, del resto de las variables las de mayor ponderación son potacio y sodio (en ese orden)**

**Para calular la proyección de los datos en la componente j se realiza el producto:**
$$Xv_{j}=\sigma_{j}u_{j}$$
**por lo que la proyeccion del k-esimo cereal sobre las primeras dos componentes se obtiene:**
$$x_{krenglon}^tv_{1}=\sigma_{1}u_{1k}$$
$$x_{krenglon}^tv_{2}=\sigma_{2}u_{2k}$$



**Pregunta 6**: Agrega a la gráfica de cereales de la pregunta 3 los cereales de la tabla 
nuevos_cereales.csv. Nota: no recalcules la DVS ni la estandarización, proyecta estos nuevos puntos en el espacio de las primeras dos componentes principales (recuerda cómo es la proyección de los datos originales sobre el espacio de componentes: z = Xv).

```{r}
cereales_nuevos<-nuevos_cereales_tbl |> select(calories:vitamins)
proyeccion<-as.matrix(cereales_nuevos)%*%comp$loadings[,1:2]
proyeccion<-as.data.frame(proyeccion)
proyeccion$Cereales<-nuevos_cereales_tbl$name
ggplot(proyeccion, aes(x=Comp.1, y= -Comp.2, label=Cereales )) + 
  geom_vline(xintercept=0, colour = 'red') +
  geom_hline(yintercept=0, colour = 'red') +
  geom_point()+
  geom_text_repel(size=2.5, segment.alpha = 0.3, force = 0.1, seed=202) +
  xlab('Arroz/Maiz y Frutos Secos/Nueces') +
  ylab('Fibra y azucarados')
```




